Giellagáldu jearaldagat:
========================
Divvun sihtá diehtit got dákkár dáhpáhusat galget normerejuvvot:



I. nu máŋga vs. galle
---------------------
* galggašiigo leat nu ollu dahje "galle" dan sajis go "máŋga" dáin ovdamearkkain:
* dás eai leat nu máŋga olbmo dugo mii jáhkkit  ---> nu ollu
* in dovdda nu máŋga olbmo  ---> galle
    ## Jus dat ollašuvvá de eai šat gávdno nu máŋga mearrasámi luossabivdit , mii eat leat dál ge nu máŋggas , muitala Bivdi stivrajođiheaddji Nilsen .
    ## Kárášjogas leat hui máŋggas geat valáštallet ja geat juiget , lávlot , duddjojit ja dánsot .
    ## – Eat mii leat nu máŋggas .
    ## Lea nu máŋga sáŋgára maŋŋil dán ilgadis bearjadaga .
    ## Siellatgieldda suohkanis leat registrerejuvvon hui máŋga boazosámi lávvosaji hui dološáiggis .




II. valeansa
------------
* infinitiiva argumeantan: sáhttetgo dát vearbbat váldit infinitiivva argumeantan:
** hálbbidit + Inf:
** Dát hálbbida hálddašit Sámedikki go mii gieđahallat beaktilabbot , go mii ráhkadat fágasurggiid main lea ovddasvástádus ja mii sáhttit organiseret hálddahusa buorebut , nu ahte ruđa sáhttit buorebut ávkkástallat , čilge Olli . 
** livččii go buoret: dát dahká hálbbibun hálddahit…
** dahje: dát hálbbida hálddaheami
** ballat + Inf (leago ok vai galgágo ballat + Aktio lokatiiva?)
** Mun in 	bala 	ođđa málle geahččalit ja coggat ala , dadjá son .
** Iige 	bala 	leat earáláganin danin .
** Son beasai lieđđenieidan go son lea hui roahkkat , ii 	bala 	olbmuiguin háleštit .
** Son 	ballá 	reastaluvvat ovdal go lea klássadávvirbuvdda geargan rahpat . 
** heaitit + Inf (leago ok vai galgágo ballat + Aktio lokatiiva?)
** Mii registreret ahte dán gaskkas lea Statskog SF áŋgirit proseassastis njuolga dehe eahpenjuolga heaitán hukset ja vuovdit duohtatkeahtes guovlluid .
** Mus lea maid miella heaitit borgguhit ja juhkat .
** Áiggun maid heaitit borrat njálgáid , boran measta beare olu .
** Jus ii boađe čoavddus , de ferte heaitit doalahit luotta ortnegis , ja giddet dan .
** Jus ná joatká , soitet muhtin duopmárat vuollánit , ja heaitit dubmet čiekčamiid .


* Makkár vearbbat EAI sáhte váldit cealkkavástaga? (acc + inf)
** luohttit + Acc + Inf???
** Mii gal 	luohttit 	sin mearridit sápmelaččaid ovddas mo sámi kulturárbbit galget vurkkoduvvot .

* Mo galgá kasusgeavaheapmi ellipsain leahkit?
** jus leat guokte vearbba:
** Movt sáhttet nuorat leat mielde váldime 	vára 	ja ovdánahttime sámi ealáhusaid ? --> Movt sáhttet nuorat leat mielde váldime 	vára sámi ealáhusain	ja ovdánahttime daid ? 

* Váilugo "leat" čállingielas?
** Mun liikon/balan Sámis.
** Mun logan/balan sus bohccot.
** Mun logan/balan su Sámis.
** Mun logan/balan su alihin.
** – In jáhkkán gal gudnijahttima ná stuora árvvus , ja guhkin eret ahte gonagas gudnijahttá mu . #ná stuora árvvus leahkit
** Guovddáš hástalus lea nannet ealáhusovdáneami seammás go váldá 	vára 	ja ovddida viidáseappot sámi kultuvrra .
** Máhtte ii bállehan bohttala gostege ---> leahkit?


* dábálaš valeanssat:
** dohkkehuvvogo dušše dolkat + Loc vai maid dolkat + Ill?
** korpusis lea seamma ollu + Ill


* kausatiivvat ja eará derivašuvnnat main váilu juoga:
Sivvan dasa sáhttá leat go it nagot vuodjudit áššiide   ——>  vuodjudit {iežas} áššiide ?


------------------- Ytterligare spørsmål, hvis detta hinns med:

* resiprohka vearbbat + argumeanttat:
** Mii beassat dovddadit árgabeaivválaš dáhpáhusaide ja muittuide . (illatiiva)
** dovddadat dan albmái gii máhccá beahttašumiin ruovttoluotta Máhtebáikái . (illatiiva)
** Mii beassat dovddadit Ándde (akkusatiiva, dahje galgágo: dovddiidit)

* refleksiiva vearbbat + iežan:
** basadan iežan
** geassádit iežas
** nuoladit iežas
** čiŋadit iežas

* derivašuvdna boastut:
os ekologalaš doarjagiid sáhtášii eanet njuolga máksit , de sáhtášii jorahit ain eanet ekologalaš buvttadeami guvlui   —>  jorrat



III. kommanjuolggadusat
-----------------------
Dát gaskaboddosaš njuolggadusat oaidnit 	mii eai 	leat eará go bissehit doaimmaid min guovllus dassážii_go bistevaš njuolggadusat leat sajis . Dát gaskaboddosaš njuolggadusat, oaidnit 	mii, eai 	leat eará go bissehit doaimmaid min guovllus dassážii_go bistevaš njuolggadusat leat sajis .
